【裁判字號】    98,訴,559
【裁判日期】    981126
【裁判案由】    損害賠償
【裁判全文】
臺灣嘉義地方法院民事判決               98年度訴字第559號
原      告  甲○○
                        號4樓.
被      告  乙○○
上列當事人間因被告詐欺案件，原告提起請求損害賠償之附帶民
事訴訟，經本院刑事庭以98年度朴簡附民字第10號刑事附帶民事
訴訟裁定移送前來，本院於中華民國98年11月12日言詞辯論終結
，判決如下：
    主  文
被告應給付原告新臺幣陸拾柒萬元，及自民國九十八年十月二十
七日起至清償日止，按年息百分之五計算之利息。
訴訟費用由被告負擔。
本判決於原告以新臺幣貳拾貳萬伍仟元供擔保後，得假執行。
    事實及理由
一、被告經合法通知，未於最後言詞辯論期日到場，核無民事訴
    訟法第386 條各款所列情形，爰依原告之聲請，由其一造辯
    論而為判決。
二、原告起訴主張：緣被告明知郵局存摺、提款卡及提款卡密碼
    係供自己使用，攸關個人債信，甚為重要，若同時交與他人
    可能被非法使用，且可預見無故蒐集他人之存摺帳戶、提款
    卡使用之人，將可能藉蒐集之存摺帳戶、提款卡遂行財產上
    犯罪之目的。竟於民國98年3 月25日前之某日，將其所有中
    華郵政股份有限公司嘉義埤子頭郵局，局號0000000 號，帳
    號0000000 號之存摺、提款卡及提款卡密碼提供予姓名年籍
    不詳之蒐集帳戶者，再由該名蒐集者將取得之上開存摺、提
    款卡及提款卡密碼交予所屬詐騙集團詐騙被害人。嗣於98年
    3 月25日下午1 時30分許，原告接到真實姓名不詳之數名詐
    騙集團成員以電話冒用屏東市警察局刑警大隊警員、屏東地
    方法院檢察署書記官及屏東地方法院檢察署「乙○○」之身
    分，向原告詐稱因原告涉嫌販賣帳戶及洗錢，需先將名下財
    產強制信託至指定帳戶，使原告陷於錯誤，而依指示於同日
    下午4 時38分許，至台北市老松郵局匯款合計新臺幣（下同
    ）67萬元，爰依侵權行為之法律關係請求民事賠償。並聲明
    ：被告應賠償原告67萬元，及自98年10月27日起至清償日止
    ，按年息百分之5 計算之利息；願供擔保請准宣告假執行。
三、被告雖未於最後言詞辯論期日到場，惟據其先前到庭陳述略
    以：同意與原告和解，但原告要求一次付清沒有辦法，而且
    是郵局存簿不見，錢也不是伊去領的，也不認識原告等語置
    辯。並聲明：原告之訴及假執行之聲請均駁回。
四、經查：
（一）原告主張於98年3 月25日下午1 時30分許，接到真實姓名
      不詳之數名詐騙集團成員以電話冒用屏東市警察局刑警大
      隊警員、屏東地方法院檢察署書記官及屏東地方法院檢察
      署「乙○○」之身分，向原告詐稱因涉嫌販賣帳戶及洗錢
      ，需先將名下財產強制信託至指定帳戶，使原告陷於錯誤
      ，依指示於同日下午4 時38分許，至台北市老松郵局匯款
      67萬元之事實，業經原告於警詢時證述屬實，並有郵政國
      內匯款執據2 份、受理刑事案件報案三聯單、客戶歷史交
      易清單各一份附於警卷可憑，亦經本院依職權調閱本院98
      朴簡字第231 號、98年度簡上字第208 號刑事卷核閱無誤
      。
（二）被告雖辯稱郵局存簿不見，錢也不是伊去領的，也不認識
      原告云云，然被告於偵訊時係供稱：「伊要用郵局存摺時
      發現不見了，伊記得在星期五晚上發現不見，伊在隔天也
      就是星期六凌晨，用公用電話打郵局的080 電話，說伊的
      存摺不見了，這件事發生在97年3 、4 月左右，東西是放
      在家裏被偷」（見98年度偵緝字第338 號卷第12頁），嗣
      於本院98年度簡上字第208 號刑事案件審理時辯稱「伊郵
      局存摺、提款卡放在家裏，但是伊搬來搬去，那時沒有用
      到郵局簿子，不確定何時不見的。伊98年6 月發現不見後
      ，有在星期五晚上11點到12點，以嘉義市公共電話撥打08
      00掛遺失，問他若要再申請的話，要怎麼申請，他叫伊去
      郵局報，說伊有打電話掛遺失，結果伊去辦理時，說伊帳
      戶被凍結了」。（見98年度簡上字第208 號卷第24頁至第
      26頁）經核被告上揭對於發現存摺等物不見之時間及為何
      不見之原因所述前後並不一致，是其所稱失竊或遺失乙節
      是否可採，已非無疑。又被告之存摺、提款卡、印章，並
      未有透過0800電話掛失之有關紀錄乙節，有中華郵政股份
      有限公司回函1 份在卷可參（見上揭偵緝卷第22頁），是
      被告辯稱於發現不見後有以電話向郵局掛失，所述顯然不
      實。再者，被告於本院刑事庭審理時供稱：伊存摺不見時
      剩下幾十元等語（見本院98年度簡上字第208 號卷第26頁
      ），是被告之存款既僅餘數十元，價值不高，衡情小偷或
      拾得之人當無竊取或侵占之必要。況且，一般人於帳戶存
      摺、印章、提款卡及提款密碼遭竊或遺失後，多會立即報
      警或向金融機構辦理掛失止付，詐欺集團成員如仍以該帳
      戶作為犯罪工具，則其等向他人詐騙匯款入該帳戶後，極
      有可能因帳戶所有人掛失止付遭凍結而無法提領，或於提
      領時遭銀行人員發覺，增高其等犯罪遭查獲之可能，甚或
      遭帳戶所有人以申請補發存摺或變更印鑑等方式提領帳戶
      內之款項，而無法得償其等犯罪之目的，是詐欺集團若非
      確信該帳戶所有人不會報警處理或掛失止付，以確定其等
      能自由使用該等帳戶提款、轉帳，當不至於以該帳戶從事
      犯罪。原告遭詐騙匯款至被告上開帳戶後，所匯款項旋於
      當日即遭提領完畢，足見該詐欺集團成員於向被害人即原
      告詐騙時，應已確信被告上揭帳戶不致掛失止付，是本件
      被告確有提供上開帳戶之存摺、印章、提款卡及提款密碼
      予詐騙集團使用之事實，應堪認定。而被告因上開犯行，
      經本院判處被告幫助意圖為自己不法之所有，以詐術使人
      將本人之物交付，處有期徒刑4月，如易科罰金，以新臺
      幣1,000元折算一日，嗣原告不服提起上訴，經本院刑事
      庭以98年度簡上字第208號駁回上訴確定，亦經本院依職
      權調閱本院98朴簡字第231號、98年度簡上字第208號刑事
      卷核閱無誤。
（三）綜上所述，堪信原告主張因被告提供帳戶、提款卡及提款
      卡密碼予詐騙集團，致原告陷於錯誤而遭詐騙67萬元之事
      實為真。
五、按因故意或過失，不法侵害他人之權利者，負損害賠償責任
    ，民法第184 條第1 項前段定有明文；且負損害賠償責任者
    ，除法律另有規定或契約另有訂定外，應回復他方損害發生
    前之原狀，民法第213 條第1 項亦有明文。次按應付利息之
    債務，其利率未經約定，亦無法律可據者，週年利率為百分
    之5 。亦為同法第233 條第1 項及第203 條所明定。復按因
    回復原狀而應給付金錢者，自損害發生時起加給利息，民法
    第213 條第2 項定有明文；又民法第213 條第2 項所謂因回
    復原狀而應給付金錢者，例如所侵害者為金錢，則應返還金
    錢（最高法院56年台上字第1863號判例意旨參照）。查件被
    告提供帳戶，幫助不詳真實姓名之犯罪集團對原告實施詐欺
    犯罪以為匯款之用，致原告受有損害，則原告本於侵權行為
    之法律關係，請求被告賠償其受詐騙之金額，自屬有據。而
    原告所受侵害者為金錢，則被告回復原狀所應給付者為金錢
    ，依前揭法條規定，本應自損害發生時起即98年3 月間起時
    起加給利息，惟原告請求自98年10月27日起，按年息百分之
    5 計算之利息，並無不合。從而，原告本於侵權行為之法律
    關係，請求被告給付67萬元及自98年10月27日起至清償日止
    ，按年息百分之5 計算之利息，為有理由，應予准許。
六、原告陳明願供擔保請准宣告假執行，經核無不合，爰酌定相
    當之擔保金額准許之。
七、本件原告提起刑事附帶民事訴訟，經本院刑事庭依刑事訴訟
    法第504 條第1 項移送前來，依同條第2 項規定免納裁判費
    ，故毋庸為訴訟費用負擔之諭知，附此敘明。
八、本件事證已臻明確，兩造其餘攻擊防禦方法及舉證，經審核
    結果於判決結果不生影響，爰不予一一論列。
九、據上論結，本件原告之訴為有理由，爰依民事訴訟法第385
    條第1 項前段、第78條、第390 條第2 項，判決如主文。
中    華    民    國    98    年    11    月    26    日
                  民事第二庭法  官  柯月美
以上正本係照原本作成。
如對本判決上訴須於判決送達後20日內向本院提出上訴狀。
中    華    民    國    98    年    11    月    26    日
                            書記官  黃怡禎


司法院資訊處製作；財團法人民間司法改革基金會備份。
